臺灣高等法院臺中分院刑事判決　　　　100年度上易字第738號
上　訴　人
即　被　告　王佳筠
上列上訴人因詐欺案件，不服臺灣臺中地方法院100年度易字第
278號中華民國100年4月14日第一審判決（起訴案號：臺灣臺中
地方法院檢察署99年度偵字第27386號），提起上訴，本院判決
如下：
    主  文
上訴駁回。
    理  由
一、依刑事訴訟法第350條、第361條、第362條、第367條規定，
    不服地方法院之第一審判決而上訴者，須提出上訴書狀，並
    應敘述具體理由，為上訴必備之程式；其所提出之書狀未敘
    述上訴理由，或僅曾以言詞陳述上訴理由者，均應於上訴期
    間屆滿後20日內補提理由書於第一審法院。第一審法院經形
    式審查，認逾期未補提上訴理由者，應定期間先命補正；逾
    期未補正者，為上訴不合法律上之程式，應以裁定駁回。倘
    已提出上訴理由，但所提非屬具體理由者，則由第二審法院
    以上訴不合法律上之程式，判決駁回。而所謂具體理由，必
    係依據卷內既有訴訟資料或提出新事證，指摘或表明第一審
    判決有何採證認事、用法或量刑等足以影響判決本旨之不當
    或違法，而構成應予撤銷之具體事由，始克當之（例如：依
    憑證據法則具體指出所採證據何以不具證據能力，或依憑卷
    證資料，明確指出所為證據證明力之判斷如何違背經驗、論
    理法則）；倘僅泛言原判決認定事實錯誤、違背法令、量刑
    失之過重或輕縱，而未依上揭意旨指出具體事由，或形式上
    雖已指出具體事由，然該事由縱使屬實，亦不足以認為原判
    決有何不當或違法者（例如：對不具有調查必要性之證據，
    法院未依聲請調查亦未說明理由，或援用證據不當，但除去
    該證據仍應為同一事實之認定），皆難謂係具體理由，俾與
    第二審上訴制度旨在請求第二審法院撤銷、變更第一審不當
    或違法之判決，以實現個案救濟之立法目的相契合，並節制
    濫行上訴（最高法院97年度臺上字第892號判決意旨可資參
    照）。又理由是否具體，則屬第二審法院審查之範圍，不在
    命補正之列，亦即上訴書狀已記載理由，並有具體之敘述時
    ，其上訴既屬合法，第二審法院固應就其理由之是否可取，
    為實體之審理及判斷；如認其上訴書狀雖記載理由，但並未
    具體敘述時，則無須再命補正，可逕認其上訴不合法，以判
    決駁回之（此有最高法院97年度臺上字第1281號判決意旨可
    參）。
二、本案上訴人即被告王佳筠（下稱被告）不服原審判決提起上
    訴，其上訴理由略以：證人梁順於民國（下同）99年4月23
    日、同年4月26日、同年12月16日偵查中之陳述已有前後不
    一之情形，且與其於原審審理中之證述亦有矛盾之處，證人
    梁順之陳述反反覆覆，所言根本非屬事實，原審如覺證人梁
    順會有壓力，當時就應隔離訊問，而不是在被告與證人梁順
    對質後，證人梁順所言對被告有利，就認為其是基於被告同
    庭在場之壓力而出於虛偽不實之證述，如此對被告而言難屬
    公平；被告當初會認識證人梁順，是因證人王寶玉即其叔叔
    之介紹，當時聽到證人王寶玉因門號有欠費，想請證人梁順
    辦理1支月租門號使用，證人梁順也同意，所以行動電話門
    號0000000000號帳單地址就寫臺南市○區○○路二段547巷
    28號3樓之2，方便日後繳費，誰知證人梁順辦門號出來後，
    並沒有將該門號拿給證人王寶玉使用，所以證人王寶玉才會
    說這門號與被告無關，其經證人王寶玉介紹認識證人梁順後
    ，證人梁順就常來通訊行幫忙環境清潔，因而得知證人梁順
    沒有地方住，所以就讓證人梁順住在通訊行內，因此證人梁
    順申辦行動電話門號0000000000號，帳單地址才會寫在上開
    被告之地址，是因為他怕收不到帳單，到時繳費擔誤到門號
    系統商，會扣被告申辦門號之佣金，證人梁順說是「黃姐」
    叫他去申辦的，但因他不知「黃姐」之姓名，而被告是通訊
    行老闆，所以他才會說是被告，至於「黃姐」之資料，並非
    被告知情不講，而是因警方至被告經營之通訊行搜索時，將
    所有重要資料全部扣押，至今都還沒有歸還，而證人梁順口
    中之「黃姐」是黃婕榮，住臺南市永康區○○○街66號17樓
    之5云云。
三、經查，被告所提之上訴理由，業經原審於判決書中敘明：依
    據證人梁順於99年4月26日、同年7月28日、同年12月16日偵
    查中，以及於原審100年4月1日原審審理中檢察官主詰問時
    之供述及證言，足認證人梁順前往「威寶電信」臺南東門二
    特約服務中心申辦行動電話門號0000000000號SIM卡，係受
    被告之指示，且由被告委託1名男性成年友人帶同其前往申
    辦，而證人梁順之上開陳述，雖與99年4月23日經通緝到案
    之供述有不一致之處，此係因證人梁順為緬甸人（目前已取
    得中華民國國籍），由其於原審審理行交互詰問前，曾表示
    提問者需放慢速度講話其始能瞭解題意，足見其對中文之理
    解能力並未如一般常人快速及正確，故上開不一致之處，應
    係未充份理解提問而瞬間回答，致未能完整地陳述其申辦上
    開行動電話門號之過程，其後通緝到案後迄今，應已對本件
    案情有充分之瞭解，故其愈後來之供述及證詞，應屬較為完
    整之陳述而足堪採信；至於證人梁順於原審審理被告行反詰
    問及法院依職權訊問時之有利於被告證述，原審認為不足採
    信，並載明其心證理由，認為證人梁順於檢察官為主詰問時
    之回答內容中均未曾提及有「黃姐」之人，係於被告為反詰
    問時呼應被告之提示，始證稱其係受「黃姐」之託申辦上開
    行動電話門號，是證人梁順嗣後翻異之證詞，其憑信性即殊
    值懷疑，且依卷附行動電話門號0000000000號之申請書所示
    ，該帳單地址係填載被告之戶籍地址，且聯絡電話欄位中係
    填載「0000000000」，恰與被告於原審100年2月15日行準備
    程序時所庭呈之「皇家門號回件表」編號3所示「申裝門號
    」欄之「0000000000」相同，而被告於原審審理時亦自承：
    行動電話門號0000000000號是其幫證人梁順辦理的，其之辦
    公桌與「黃姐」的辦公桌是併排的，其是通訊行，「黃姐」
    是業務，她自己招攬的業務與通訊行是分開的，所以其幫證
    人梁順辦行動電話門號0000000000這支手機，「黃姐」應該
    不是很清楚等語以觀，足認該名帶同證人梁順前往威寶電信
    申辦行動電話門號0000000000號之成年男子，應對被告有以
    證人梁順名義申辦行動電話門號0000000000號乙情有所知悉
    ，始會將該門號填載於行動電話門號之申請書聯絡電話欄位
    上，復參以證人梁順先前迭次證述該名帶同其前往申辦上開
    行動電話門號之成年男子係被告之朋友，且係被告叫該名成
    年男子帶其前往申辦門號等語，是被告與該名成年男子就上
    開行動電話門號之申辦目的應無可能不知；原審復又說明，
    被告所辯解：是因其叔叔王寶玉行動電話門號有欠費，想請
    證人梁順辦理1支月租門號使用，證人梁順也同意云云，核
    與證人梁順、王寶玉之證言不符，難以採信，且被告無法提
    出「黃姐」之相關資料，致就本案無法再就是否確有「黃姐
    」之人，及是否為「黃姐」之人委託證人梁順申辦行動電話
    門號等情再予追查，況「黃姐」既係替人代辦行動電話門號
    ，則被告由送件之受託人身分資料中亦可清楚知悉「黃姐」
    之詳細身分資料，豈可能連真實姓名均無所知，由此益徵證
    人梁順與被告於本院審理時，所編纂之「黃姐」、「黃姐的
    朋友」及「清潔工」等情，應均係臨訟勾串卸責之詞，不足
    採信。是原審業已詳敘其調查、取捨證據之結果及憑以認定
    犯罪事實之心證理由，並就被告否認犯行之供詞及其所辯各
    語認非可採，予以論述指駁，從形式上觀察，原審判決尚無
    不當或違法之情形存在。且原審並非僅因在原審審理時被告
    在場，即認證人梁順之證言不足採信，主要係因證人梁順之
    同日證言因詰問人不同而有矛盾，且與卷附相關證物相悖，
    因而認為證人梁順有利於被告部分不足採信，被告此部分上
    訴意旨應有誤會。又被告上訴所稱「黃姐」就是黃婕榮云云
    ，然本院依戶役政連結作業系統查詢結果，並無名為黃婕榮
    之人居住於臺南市永康區○○○街66號17樓之5，且全臺灣僅
    有1名名為黃婕榮之女子，其年紀未滿30歲，年紀均較證人
    梁順、被告為輕，並非被告所供述之年約4、50歲之人等情
    ，有戶役政連結作業系統查詢1份在卷可憑，是被告此部分
    之上訴意旨亦不足採信。上訴意旨經核係置原判決所為明白
    論斷於不顧，仍持已為原判決指駁說明之陳詞再事爭辯，及
    對於原審法院取捨證據與自由判斷證據證明力之職權行使，
    徒以自己之說詞，泛指其為違法，漫為爭執，難認符合首揭
    之上訴具體理由。
四、綜上所述，本院依形式上觀察認原審判決認事用法並無違法
    或不當之處，且判處被告有期徒刑5月，並諭知易科罰金之
    折算標準，其量刑亦屬妥適。被告上訴理由並未依據卷內既
    有訴訟資料或提出新事證，指摘或表明第一審判決有何採證
    認事、用法或量刑等足以影響判決本旨之不當或違法，而構
    成應予撤銷之具體事由，自非屬得上訴第二審之具體理由。
    依上揭法律規定及判決意旨，被告提起之第二審上訴不合法
    律上程式，爰不經言詞辯論，判決駁回上訴。
據上論斷，應依刑事訴訟法第367條前段、第372條，判決如主文
。
中    華    民    國   100    年    6     月    21    日
            刑事第十庭  審判長法  官  江  錫  麟
                              法  官  紀  文  勝
                              法  官  周  瑞  芬
上列正本證明與原本無異。
不得上訴。
                              書記官  廖  婉  菁
中    華    民    國   100    年    6     月    21    日